【裁判字號】    97,交上訴,141
【裁判日期】    971201
【裁判案由】    公共危險
【裁判全文】
臺灣高等法院刑事判決               97年度交上訴字第141號
上  訴  人  臺灣士林地方法院檢察署檢察官
被      告  甲○○
上列上訴人因被告公共危險案件，不服臺灣士林地方法院96年度
交訴字第121號，中華民國97年7月3日第一審判決（起訴案號：
臺灣士林地方法院檢察署96年度偵字第8871號），提起上訴，本
院判決如下：
    主  文
上訴駁回。
    理  由
一、公訴意旨略以：被告甲○○於民國96年7月12日晚上8時50分
    許，駕駛車牌9938-KD號自用小客車，沿臺北縣三芝鄉○○○縣
    道，由臺北縣三芝鄉往淡水方向行駛，行經臺北縣三芝鄉拾
    翠山莊埔尾9號前，本應隨時注意車前狀況，採取必要之安
    全措施，而當時並無不能注意之情事，竟疏於注意盧金贊（
    另由檢察官聲請簡易判決處刑）駕駛之車號F8-0368號自用
    小貨車，因後輪爆胎失控，擦撞山壁而故障停於道路中央，
    且未減速煞車，貿然繼續直行，致其駕駛之自用小客車撞及
    上開自用小貨車，該自用小貨車因而往前移動，將站立車前
    之拾翠山莊警衛華家慶撞倒在地，致其受傷（被告涉犯過失
    傷害部分業經判決不受理確定）。被告知其已肇事，並未對
    受傷之華家慶施以救助，卻下車對盧金贊表示其係臺北縣政
    府警察局淡水分局興華派出所警員，要求其交付駕駛執照及
    行照，並將盧金贊之駕駛執照及行照轉交予到場處理交通事
    故之警員蘇清源後，即駕駛車輛逃逸。嗣經拾翠山莊主任委
    員黃耀賢報警處理，經警循線追查，始悉上情。因認被告涉
    犯刑法第185條之4之肇事逃逸罪嫌等語。
二、按犯罪事實應依證據認定之，無證據不得認定犯罪事實；不
    能證明被告犯罪者，應諭知無罪之判決，刑事訟訴法第154
    條第2 項、第301 條第1 項分別定有明文。
三、公訴意旨認被告涉犯上開罪行，無非以被告自承警員蘇清源
    到現場後，其離開現場之事實、證人蘇清源之證述，及道路
    交通事故現場圖、道路交通事故調查報告表、現場照片等為
    據。訊據被告堅決否認有肇事逃逸之犯意，辯稱：車禍發生
    後，伊尚停留在現場15分鐘，待派出所同事蘇清源到達後，
    因伊朋友萬國良與盧金贊發生衝突，為免滋生事端，始偕同
    萬國良先行離去。救護車到達時，伊誤認係為救護盧金贊，
    不知道華家慶亦受傷。伊若要肇事逃逸，理應在無人知悉車
    禍發生時即離去，豈會在眾人均知其係派出所員警後才離開
    等語。經查：
  (一)證人盧金贊於原審證稱：伊駕駛之自用小貨車於行經拾翠山
    莊時，後輪爆胎失控撞到山壁，車身橫在馬路中間，伊下車
    察看是否撞傷人並指揮其他車輛閃避，被告駕駛之自用小客
    車未煞車即撞上伊車輛副駕駛座車門。被告下車後，自稱是
    警察，質問伊為何未放置三角架，並向伊索取行、駕照。當
    時伊遭被告同車友人毆打，嗣聽聞有人受傷，伊將行、駕照
    交給被告後，前往察看何人受傷時，傷者已由拾翠山莊住戶
    呼叫救護車載往送醫，自車禍發生後至救護車到達時約10
    至15分鐘，救護車離開後15分鐘員警蘇清源才到場，被告即
    將伊行、駕照交給蘇清源，並與蘇某交談2、3分鐘後即開車
    離去等語（見原審卷第63至69頁）；核與證人即臺北縣政府
    警察局淡水分局興華派出所員警蘇清源於原審證稱：96年7
    月12日晚上8時許，伊接獲勤務指揮中心通知，即單獨前往
    臺北縣三芝鄉拾翠山莊埔尾9號前處理車禍案件。到達現場
    時，看見1輛貨車停在馬路中央，另1輛自用小客車撞及小貨
    車右前副駕駛座車門。當時被告拿小貨車司機盧金贊之行、
    駕照給伊，伊先察看盧金贊傷勢，並詢問是否需送醫，並未
    發現受傷之警衛華家慶。事後在現場詢問拾翠山莊主委黃耀
    賢時，才知華家慶受傷，已由救護車載往醫院就醫。被告是
    伊到現場後才離開，被告離開時稱他跟對方已經和解，但未
    說與何人和解。伊當時並未想到是被告肇事，且被告係伊派
    出所同事，如果是被告肇事，應該可以找到等語（見原審卷
    第56至62頁）；證人即拾翠山莊管理委員會主任委員黃耀賢
    於原審所證：伊聽到車禍撞擊聲，即請警衛華家慶前往察看
    ，兩、三分鐘後，賴姓鄰居告稱華家慶躺在路上，伊打119
    報案，請求指派救護車到場，伊到現場時看見華家慶躺在地
    上，當時被告與盧金贊在小貨車右邊爭執，待救護車將華家
    慶載往馬偕醫院時，被告與盧金贊仍站在小貨車右側爭執責
    任誰屬等語（見原審卷第70頁）及證人萬國良於原審證稱：
    當天車禍發生後，伊曾毆打盧金贊臉部，被告將伊拉開，嗣
    被告與盧金贊協議車損部分各自修復後才離開等語（見原審
    卷第73至74頁）相符，足認被告於車禍發生後，即告知盧金
    贊伊為警員身分，並在車禍發生之現場等候2、30分鐘，待
    同派出所之員警蘇清源到達後才離去。果被告於肇事後有逃
    逸之犯意，理應掩飾身分，盡速離去，豈有告知盧金贊其係
    員警身分，並於現場停留，待員警蘇清源到達後才離去之理
    ，是被告辯稱其無肇事逃逸之犯意，應可採信。
  (二)被告於駕車肇事後，雖未對受傷之華家慶施以救助，惟其主
    觀上既無逃逸之犯意，所為即與刑法第185條之4肇事逃逸罪
    要件不符。
四、綜上所述，本件依調查所得證據，尚不足以證明被告所為與
    肇事逃逸之構成要件相符。此外，復查無其他積極證據足資
    證明被告有檢察官所訴之犯行，揆諸首開說明，本案不能證
    明被告犯罪，自應為被告無罪之諭知。
五、原審以不能證明被告犯罪，而為無罪判決之諭知，尚無不合
    ，檢察官仍執陳詞提起上訴，核無理由，應予駁回。
據上論斷，應依刑事訴訟法第368條，判決如主文。
本案經檢察官李月治到庭執行職務。
中    華    民    國    97    年    12    月     1    日
                  刑事第二十一庭審判長法  官  蔡彩貞
                                      法  官  楊力進
                                      法  官  許永煌
以上正本證明與原本無異。
如不服本判決，應於收受送達後十日內向本院提出上訴書狀，其
未敘述上訴之理由者並得於提起上訴後十日內向本院補提理由書
（均須按他造當事人之人數附繕本）。
                                      書記官  江采廷
中    華    民    國    97    年    12    月    1     日


司法院資訊處製作；財團法人民間司法改革基金會備份。
